【裁判字號】    90,自緝,10
【裁判日期】    900419
【裁判案由】    違反動產擔保交易法
【裁判全文】
臺灣高雄地方法院刑事裁定                            九十年度自緝字第一號
    自  訴  人  企榮股份有限公司
    代  表  人  甲○
    代  理  人  丙○○
    被      告  乙○○
右列被告因違反動產擔保交易法案件，經自訴人提起自訴，本院裁定如左：
    主  文
本件自訴駁回。
    理  由
一、本件自訴意旨略謂：被告乙○○於民國八十七年五月六日以分期付款附條件買賣
    方式，向自訴人企榮股份有限公司購得一九八八年ＢＥＮＺ牌，牌照號碼Ｊ三─
    九二○三號自小客車一輛，總價款新台幣（下同）三十六萬七千二百元整，分十
    八期攤還，自八十七年六月七日起至八十八年十月七日止，每個月為一期，每期
    繳納二萬一千六百元，被告自八十八年三月七日起即不付款，尚欠十七萬二千八
    百元未支付，業經自訴人聲請本票裁定在案，被告不但不履行付款義務，且不出
    面解決，復將車輛藏匿他處，置之不理，意圖獲取不法利益之行為甚明，因認被
    告涉有動產擔保交易法第三十八條之罪嫌云云。
二、按法院或受命法官，得於第一次審判期日前，訊問自訴人、被告及蒐集或調查證
    據，訊問及調查結果，如認為案件有刑事訴訟法第二百五十二條之情形者，得以
    裁定駁回自訴，此觀諸刑事訴訟法第三百二十六條第一項、第三項之規定自明。
    次按犯罪事實應依證據認定之，無證據不得推定其犯罪事實，同法第一百五十四
    條定有明文。又按刑事訴訟法上所謂認定犯罪事實之證據，係指足以認定被告確
    有犯罪行為之積極證據而言，如未能發現相當證據或證據不足以證明，自不能以
    推測或擬制之方法，以為裁判基礎，最高法院二十九年上字第三一０五號及四十
    年台上字第八十六號分別著有判例；再無證據或現有證據不足以證明被告犯罪者
    ，自屬「犯罪嫌疑不足者」；而認定不利於被告之事實，須依積極證據，苟積極
    證據不足為不利被告之認定時，即應為有利於被告之認定，更不必有何有利之證
    據，最高法院三十年上字第八一六號判例參照。
三、本件自訴人指述被告乙○○涉有前揭罪嫌，固據提出附條件買賣契約書、高雄監
    理站動產擔保交易書、民事裁定各一紙（以上均影本）為證。訊據被告乙○○固
    不否認於右揭時、地，與自訴人簽訂分期付款附條件買賣契約，買受前揭車輛，
    並為動產擔保交易之登記，且已交付九期分期價款，自八十八年三月就沒有再續
    繳分期款等情，惟堅決否認上開犯行，辯稱：伊購得上開車輛後，均按期繳納分
    期款，係以匯款之方式繳錢，因自訴人給伊之名片丟了，伊沒有自訴人之地址與
    電話，也不知自訴人之公司在那裡，才未去繳錢，且搬至大寮亦無法通知自訴人
    等語。經查：動產擔保交易法第三十八條規定構成要件，須行為人為動產擔保交
    易債務人，而意圖不法利益，將標的物遷移或處分等，致生損害於債權人，始足
    當之。倘行為人無不法利益之意圖，自不足構成該條罪責。本件被告繼續繳納分
    期款至八十八年三月七日即第十期起始未繳納，業據自訴人供明在卷，復為被告
    所是認，自堪信實。而自訴人公司確在台北，簽訂前開分期付款附條件買賣契約
    後，自訴人並未將契約一份給被告僅給被告名片，若被告將自訴人公司之名片丟
    掉，就找不到自訴人等情，亦據自訴人之代理人丙○○到庭陳述屬實，是被告辯
    稱伊將自訴人公司之名片弄丟了，伊沒有自訴人之地址與電話，也不知自訴人之
    公司在那裡，才未去繳錢，且搬至大寮亦無法通知自訴人等情，尚堪採信。況被
    告事後已與自訴人達成民事和解，有和解書一紙附卷可佐，且自訴人之代理人丙
    ○○亦到庭表示認為被告應不是故意的，願意原諒他，本件純係民事糾紛等語（
    參九十年三月二十六日訊問筆錄）。是被告所為，自與動產擔保交易法第三十八
    條之犯罪構成要件不相符，本院復查無其他證據足資證明被告有自訴人所指述之
    犯行，其犯罪嫌疑顯有不足，揆諸上揭規定，本件自訴應予駁回。
四、本件既經駁回，公訴人聲請併案審理之部分（九十年偵緝字第○二六三號），即
    無從審究，附此敘明。
五、據上論斷，應依刑事訴訟法第三百二十六條第三項、第二百五十二條第十款，裁
    定如主文。
中      華      民      國      九十      年      四      月    十九    日
                                  臺灣高雄地方法院刑事第二庭
                                      法  官    劉建利
右正本證明與原本無異。
如不服本判決，應於判決送達後十日內，向本院提出上訴狀。
                                      書記官    洪生輝
中      華      民  國      九十      年      四      月    二十    日


司法院資訊處製作；財團法人民間司法改革基金會備份。
